臺灣高等法院臺南分院刑事判決　　　　 96年度上易字第436號
上　訴　人　臺灣臺南地方法院檢察署檢察官
被　　　告　乙○○
　　　　　　　　　　　號
　　　　　　甲○○
　　　　　　　　　　　號
上列上訴人因被告恐嚇案件，不服臺灣臺南地方法院九十五年度
簡上字第二一九號中華民國九十六年五月二十二日第一審判決（
簡易判決處刑案號：臺灣臺南地方法院檢察署九十五年度偵字第
三八三七號），提起上訴，本院判決如下：
    主  文
原判決撤銷。
乙○○、甲○○共同以加害生命、身體之事，恐嚇他人致生危害
於安全，各處拘役伍拾日，減為拘役貳拾伍日，如易科罰金，均
以銀元佰元即新台幣玖佰元折算壹日。
    事  實
一、乙○○與甲○○（原名洪俊鵬）二人，因與丙○○素有紛爭
    ，於民國九十三年七月二十日凌晨零時許，二人竟基於恐嚇
    之共同犯意，由乙○○駕車搭載甲○○至丙○○位於臺南縣
    新市鄉永就村永就一一八號住家前，推由甲○○持點燃之鞭
    炮擲向丙○○，並以「幹，給你死」（台語）之加害生命、
    身體之言語恐嚇丙○○，使丙○○心生畏懼，致生危害於安
    全。
二、案經丙○○訴請臺灣臺南地方法院檢察署檢察官偵查後聲請
    簡易判決處刑。
    理  由
一、按被告以外之人於審判外之陳述，經當事人於審判程序同意
    作為證據，法院審酌該言詞陳述或書面陳述作成時之情況，
    認為適當者，亦得為證據。當事人、代理人或辯護人於法院
    調查證據時，知有第一百五十九條第一項不得為證據之情形
    ，而未於言詞辯論終結前聲明異議，視為有前項之同意；刑
    事訴訟法第一百五十九條之五定有明文。證人丙○○、黃士
    哲偵查筆錄之陳述均為審判外之陳述而屬傳聞證據，暨告訴
    人、被告於偵、審中提出及偵、審中所調取函查之各項具傳
    聞性質之證據資料，公訴人、被告於本院審判程序中對於前
    述證人於偵查中之證述及其他相關具傳聞性質之證據資料之
    證據能力，均表示沒有意見（見本院卷第36頁），且迄於言
    詞辯論終結前亦未聲明異議。本院審酌上開證人於偵查中之
    陳述及各項證據資料作成之情況，核無違法取證或其他瑕疪
    ，且為證明本件犯罪事實所必要之重要關係事項，認為以之
    作為證據為適當，上開證人於審判外之陳述及其他相關證據
    資料，自得採為證據，合先敘明。
二、訊據被告乙○○、甲○○均矢口否認有何對告訴人丙○○投
    擲鞭炮，並出言恐嚇之犯行，辯稱：鞭炮是他自己放的，照
    片也沒有日期，監視器所拍攝到之小客車，並非被告所有，
    我們沒有去恐嚇告訴人云云。
三、經查：
(一)、前揭事實，業據告訴人丙○○於偵查中指訴綦詳，核與證人
    黃士哲之於偵查中證述：九十三年七月二十日凌晨零時許，
    乙○○駕車搭載甲○○經過我家門口，甲○○從車窗戶丟出
    一串鞭炮丟向我大哥丙○○，甲○○對丙○○罵「幹，給你
    死」（台語）等語相符（九十五年三月十四日偵訊筆錄）。
    此外，復有照片二十九幀附卷可資佐證。
(二)、另九十三年七月十九日深夜十一時起至九十三年七月二十日
    凌晨許，住家附近有一深色自小客車「在其擋風玻璃上貼有
    長條標誌、左後方有雙孔排氣管及後車檔泥版上貼有英文字
    母之貼紙」行經該路段，此有卷附該路段攝影機翻拍之照片
    附卷足證。又被告乙○○自承家中擁有車牌號碼二九一一號
    ，三菱黑色之自小客車（見原審九十五年度簡字第一Ｏ一三
    號審理筆錄），及告訴人提出拍攝之被告所有車牌號碼二九
    一一號黑色自小客車之照片，被告所有車牌號碼二九一一號
    黑色自小客車，在「擋風玻璃上有三菱汽車之長條標誌、左
    後方為雙孔排氣管及後車檔泥版上貼有英文字母之貼紙」，
    前開特徵上均與案發時間行經該路段之自小客車相同，可證
    案發時間被告等二人曾駕車行經被告家中，益足佐證告訴人
    及證人證述之內容可採。
(三)、本件發生於九十三年七月二十日凌晨零時，而被告復於同年
    月二十八日下午六時二十七分許至告訴人住處以言詞挑釁，
    告訴人曾於同年月二十八日下午六時二十七分許，向臺南縣
    警察局勤務指揮中心一一Ｏ報案乙節，有該局95年1月6日南
    縣警勤字第0950000526號函及所附臺南縣警察局勤務指揮中
    心一一Ｏ受理各類案件記錄表乙份附卷可稽，足證告訴人與
    被告二人間，長久以來即有怨隙甚明。否則被告不會三番兩
    次前往告訴人住處恐嚇或挑釁。況本件被告所犯恐嚇罪，並
    非告訴乃論之罪，不受六個月告訴期間之限制。案發後告訴
    人欲繼續觀察被告等人有無後續侵犯之行為，或雙方正進行
    調解協調中，而未立即提出告訴，並非不可能。故告訴人雖
    於九十四年八月二十五日離案發一年餘始向檢察官提出告訴
    ，但不得因此即謂告訴人告訴之被害情節為不實，而為有利
    被告之認定。
(四)、末查，被告等與告訴人素有嫌隙，此為兩造所不爭執，事發
    當時既以時至深夜，被告二人駕車前往告訴人家中，顯非心
    存善意，益足佐證告訴人及證人證述被告等有投擲鞭炮及出
    言恐嚇等情均不悖離常情而可採信。
(五)、綜上所述，被告二人上開所辯，均係事後卸責之詞，不足採
    信。本件事證明確，被告二人犯行可堪認定。
四、按行為後法律有變更者，適用行為時之法律。但行為後之法
    律有利於行為人者，適用最有利於行為人之法律。此為刑法
    第二條第一項揭示之法律變更從舊從輕原則，規範目的在於
    避免惡化行為人法律地位，致其受行為時無法預見之刑罰處
    罰，故該條文「法律」之解釋限於「刑罰法律」（釋字第一
    ○三號解釋、最高法院五十一年台非字第七六號判例參照）
    ，循此意旨，則該條文之「變更」當限於「影響整體刑罰權
    規範內容利或不利」之變更，始合其規範目的（臺灣高等法
    院暨所屬法院九十五年法律座談會刑事類提案第十六號參照
    ），故：
(一)、關於罰金刑貨幣單位由銀元修正為新臺幣之法律適用，因九
    十五年七月一日修正公布施行之刑法施行法第一條之一增訂
    「（第一項）中華民國九十四年一月七日刑法修正施行後，
    刑法分則編所定罰金之貨幣單位為新臺幣。（第二項）九十
    四年一月七日刑法修正時，刑法分則編未修正之條文定有罰
    金者，自九十四年一月七日刑法修正施行後，就其所定數額
    提高為三十倍。但七十二年六月二十六日至九十四年一月七
    日新增或修正之條文，就其所定數額提高為三倍」，為罰金
    罰鍰提高標準條例第一條之特別規定，經查，刑法第三百零
    五條自七十二年六月二十六日（即罰金罰鍰提高標準條例修
    正公布日）迄今未修正，其罰金之法定刑為「三百元」（貨
    幣單位均為「銀元」），再依罰金罰鍰提高標準條例第一條
    前段規定罰金刑提高十倍為「銀元三千元」，依現行法規所
    定貨幣單位折算新台幣條例規定折算為「新臺幣九千元」；
    又於刑法施行法第一條之一施行日（即九十五年七月一日）
    後，刑法所定罰金之貨幣單位改為「新臺幣」，就其所定數
    額提高三十倍，亦為「新臺幣九千元」，是刑法施行法第一
    條之一施行後，罰金刑貨幣單位雖有「銀元」、「新臺幣」
    之更異，惟適用結果之罰金額度則無二致，就罰金法定刑提
    高之「刑罰權規範內容」並無利或不利變更，自不生新舊法
    之比較問題，惟應適用具特別法性質之刑法施行法第一條之
    一規定。
(二)、被告行為後，刑法第三十三條第五款關於「罰金：一元以上
    」規定，修正公布為「罰金：新臺幣一千元以上，以百元計
    算之」，刑法法定本刑中列有罰金刑者，其法定最低度罰金
    刑因之提高，涉及科刑規範變更，自有新舊法比較必要（最
    高法院九十五年第八次刑事庭會議決議參照），比較結果，
    以舊法有利於行為人。
(三)、被告行為後，罰金罰鍰提高標準條例第二條業已刪除，而刑
    法第四十一條第一項前段易科罰金折算標準，已由舊法之銀
    元一百元、二百元、三百元修正為新臺幣一千元、二千元、
    三千元，屬科刑規範事項之變更，其折算標準為裁判時所應
    諭知，自均有就新舊法規定比較之必要（最高法院九十五年
    第八次刑事庭會議決議參照），經比較新舊法結果，以被告
    行為時之舊法較為有利於被告，應依刑法第二條第一項前段
    規定，適用修正前刑法第四十一第一項前段、第二項、廢止
    前罰金罰鍰提高標準條例第二條規定。
(四)、前述法律變更適用修正前之行為時法，毋庸審酌一體適用或
    分別適用修正前後法律。
五、核被告乙○○、甲○○二人所為均係犯刑法第三百零五條之
    恐嚇危害安全罪。被告二人間有犯意之聯絡，行為之分擔，
    均為共同正犯。按中華民國九十六年罪犯減刑條例業經立法
    院於九十六年六月十五日三讀通過，並定於九十六年七月十
    六日施行。而犯罪在中華民國九十六年四月二十四日以前者
    ，除本條例另有規定外，依下列規定減刑：一、死刑減為無
    期徒刑。二、無期徒刑減為有期徒刑二十年。三、有期徒刑
    、拘役或罰金，減其刑或金額二分之一。中華民國九十六年
    罪犯減刑條例第2條第1項定有明文。經查，被告乙○○、甲○○於九十三年七月二十日犯本件刑法第三百零五條之恐嚇
    危害安全罪，其犯罪時間，在中華民國九十六年四月二十四
    日以前，所犯上開之罪，復無不得減刑之例外情形，自合於
    上開條例第二條第一項第三款之規定，應予減刑。
六、原審未予詳察，遽為被告等二人無罪之諭知，顯有未恰。檢
    察官上訴意旨指摘原判決諭知被告無罪為不當，請求撤銷原
    判決，為有理由，自應由本院將原判決撤銷改判。爰審酌被
    告二人仗勢於凌晨時分，向告訴人投擲鞭炮，並出言恐嚇，
    造成告訴人心理恐懼，犯後又矢口否認，態度不佳，亦未與
    告訴人達成和解等一切情狀，各量處被告乙○○、甲○○拘
    役五十日，且依上開減刑條例規定，減為拘役二十五日，如
    易科罰金，並諭知易科罰金之折算標準。
七、至簡易判決處刑聲請意旨另認被告乙○○並承前揭恐嚇危害
    安全之概括犯意，而於九十三年七月二十八日晚上六時許，
    至丙○○上揭住處敲打大門，以「你出來啊！有本事你出來
    啊！」、「你出來！你別想唸書了！」等語之行為，因認被
    告乙○○此部分亦涉犯刑法第三百零五條之恐嚇危害安全罪
    嫌。查本件被告對丙○○所為之上開言詞，意在挑悻，客觀
    上尚難認已有致生危害安全之惡害通知。是被告此部分之行
    為與恐嚇危害安全罪之構成要件即有未合，原應為無罪之諭
    知，惟聲請意旨認此部分與前開有罪部分有連續犯之裁判上
    一罪關係，爰不另為無罪之諭知。檢察官上訴指摘此部分亦
    應成立恐嚇罪，為無理由，附此敘明。
據上論結，應依刑事訴訟法第三百六十九條第一項前段、第三百
六十四條、第二百九十九條第一項前段，刑法第二條第一項前段
、第二十八條、第三百零五條，中華民國九十六年罪犯減刑條例
第二條第一項第三款、第七條、第九條，修正前刑法第三十三條
第五款、第四十一條第一項前段，刑法施行法第一條之一，廢止
前罰金罰鍰提高標準條例第一條前段、第二條，判決如主文。
本案經檢察官劉得鉦到庭執行職務。
中　　華　　民　　國　　96　　年　　9　　月　　 4　　日
                  刑事第六庭  審判長法　官  蔡崇義
                                    法　官  董武全
                                    法　官  曾文欣
以上正本證明與原本無異。
不得上訴。
　　　　　　　　　　　  　　　　　　書記官  李育儒
中　　華　　民　　國　　96　　年　　9 　　月　　5 　　日
附錄：本判決論罪科刑法條
中華民國刑法第305條（恐嚇危害安全罪）
以加害生命、身體、自由、名譽、財產之事，恐嚇他人致生危害
於安全者，處2年以下有期徒刑、拘役或3百元以下罰金。
